【裁判字號】    97,交聲,542
【裁判日期】    970630
【裁判案由】    聲明異議
【裁判全文】
臺灣高雄地方法院交通事件裁定         97年度交聲字第542號
原處分機關  交通部公路總局高雄區監理所旗山監理站
異  議  人  甲○○○
即受處分人
上列異議人因違反道路交通管理處罰條例案件，對於交通部公路
總局高雄區監理所旗山監理站民國97年3 月7 日所為之處分（原
處分：旗監違字第裁85-B00000000號）聲明異議，本院裁定如下
：
    主  文
原處分撤銷。
甲○○○不罰。
    理  由
一、原處分意旨略以：異議人即受處分人甲○○○所有車牌號碼
    8603-XA 號自用一般小客車，於民國95年4 月23日10時16分
    許，沿高雄市○○區○○路行駛至鳳楠路口時，在多車道之
    楠陽路上不依規定駕車，且經高雄市政府警察局交通警察大
    隊第七分隊員警攔停時，竟拒絕停車接受稽查而逃逸，嗣經
    員警拍照後逕行掣單舉發，經依異議人所住居之車籍地為合
    法寄存送達，並由原處分機關於97年3 月7 日以異議人違反
    道路交通管理處罰條例第45 條 第1 項第3 款、第60條第1
    項之規定，裁處罰鍰新臺幣7800元，並依同條例第63條第1
    項規定而違規記點2 點等語。
二、異議意旨略以：員警所舉發之違規事實，並無照片為證，且
    異議人並無收到舉發通知單，致無法於應到案日期前繳納罰
    鍰，而遭原處分機關裁罰，故原處分之裁決程序有誤，為此
    狀請本院撤銷原處分等語。
三、按「行為人有本條例之情形者，應填製舉發違反道路交通管
    理事件通知單（以下簡稱通知單），並於被通知人欄予以勾
    記，其通知聯依下列規定辦理：…四、逕行舉發者，應按已
    查明之資料填註車牌號碼、車輛種類、車主姓名或地址，並
    於通知單上方空白處加註逕行舉發之文字後，由舉發機關送
    達被通知人」；「處理違反道路交通管理事件，有關文書之
    送達程序，依行政程序法之規定」，違反道路交通管理事件
    統一裁罰基準及處理細則第11條第1 項第3 款及第5 條分別
    訂有明文。又行政程序法第74條規定：「送達，不能依前二
    條（即行政程序法第72條之普通送達、第73條之補充送達及
    留置送達）規定為之者，得將文書寄存送達地之地方自治或
    警察機關，並作送達通知書二份，一份黏貼於應受送達人住
    居所、事務所、營業所或其就業處所門首，另一份交由鄰居
    轉交或置於該送達處所信箱或其他適當位置，以為送達。前
    項情形，由郵政機關為送達者，得將文書寄存於送達地之郵
    政機關。」。末按違反道路交通管理處罰條例第12條至第68
    條之規定者，由公路主管機關處罰；前項處罰於裁決前，應
    給予違規行為人陳述之機會，道路交通管理處罰條例第8 條
    第1 項第1 款、第2 項定有明文。又違反道路交通管理處罰
    條例之行為人，未依規定自動繳納罰鍰或未依規定到案聽候
    裁決，處罰機關固得依違反道路交通管理事件統一裁罰基準
    及處理細則第44條第1 項之規定，依該處理細則附件之統一
    裁罰基準表，對行為人逕行裁決，惟該條項規定乃必以行為
    人經合法收受舉發通知單後，無正當理由未依該舉發通知單
    上所載應到案日期為罰鍰之繳納或到案聽候裁決時，方有適
    用。可知關於違反道路交通管理處罰條例之違規舉發，須以
    應受送達人之「住居所、事務所或營業所」為送達處所，且
    必有不能依法為普通送達、補充送達或留置送達之情形，該
    寄存送達始屬合法。上開送達方式、程序等規定，立法頗為
    嚴謹，究其意旨，在於通知單除載明違規時地、應罰金額外
    ，尚明示處罰依據、到案日期及救濟途徑，使違規人有逕行
    依最低應罰金額繳納罰鍰結案，或向裁罰機關陳述意見或提
    出陳述書之機會，甚至攸關各項期日、期間之計算及其後救
    濟權利是否合法或喪失之判斷。故該警製違規舉發通知單須
    經合法送達，裁決機關始能據以裁罰，此為作成裁決處分之
    法定程式要件，如程序不備，舉發即非合法有效，自無另審
    究實體即違規事實有無之必要。
四、經查：
(一)異議人於上開時、地，其所有之車牌號碼8603-XA 號自用一
    般小客車，在多車道之楠陽路上不依規定駕車，且經高雄市
    政府警察局交通警察大隊第七分隊員警攔停時，竟拒絕停車
    接受稽查而逃逸之違規事實，有原舉發機關之舉發違反道路
    交通管理事件通知單及違反道路交通管理事件裁決書各1 份
    ，及舉發照片1 張在卷可稽；並經證人即本件現場攔停之高
    雄市政府警察局交通警察大隊第七分隊員乙○○○○於本院
    訊問時結證明確可憑。又異議人於91年7 月17日遷入高雄縣
    田寮鄉○○村○○路27之5 號，並於94年10月25日遷出上址
    而遷入高雄縣橋頭鄉○○村○道○路67巷6 號，有遷徒紀錄
    資料查詢結果及個人基本資料查詢結果各1 份在卷可參，實
    堪認定。
(二)本件既非當場攔停，而屬事後逕行舉發之情形，自應於製作
    違規舉發通知單後，依上開規定送達於被通知人。嗣警方即
    依車號查明車主為異議人，經製作違規舉發通知單後，於95
    年6 月7日 逕向該車號登記之車籍地址即「高雄縣田寮鄉○
    ○村○○路27 之5號」以大宗郵件掛號郵寄，回執聯並載明
    係「寄存田寮郵局」送達一情，有高雄市政府警察局交通警
    察大隊高市警交三字第0970011209號函檢附之送達證書1 紙
    存卷可參。惟本院查核異議人戶籍資料結果，記載異議人於
    94年10月25日業已遷入「高雄縣橋頭鄉○○村○道○路67巷
    6 號」之地址，已詳如前述。乃原舉發機關未經查明異議人
    之住居所，逕向異議人上開車籍地址為寄存送達，其送達程
    序並非合法，尚不生合法舉發之效力。異議人辯稱其未實際
    收受違規舉發通知單等語，即堪採信。
五、再按「違反本條例之行為，自行為成立之日起；行為有連續
    或繼續之狀態者，自行為終了之日起，逾三個月不得舉發。
    」，道路交通管理處罰條例第90條第1 項前段定有明文。本
    件異議人違規舉發通知單既未合法送達，自非已經完成舉發
    之程序，而異議人違規行為係發生於95年4 月23日，其違反
    道路交通管理處罰條例之行為，自行為成立之日起算，迄今
    顯已逾3 個月，依上開規定已不得再行舉發。是本件違規舉
    發已無從發回原處分機關另重行依法送達而補正其程序。從
    而，異議人提起本件異議為有理由，原處分應予撤銷，另諭
    知異議人不罰。
六、據上論斷，應依道路交通案件處理辦法第20條，裁定如主文
    。
中    華    民    國    97    年    6     月    30    日
                  交通法庭  法  官  楊國煜
以上正本證明與原本無異。
如不服本裁定應於送達後5日內向本院提出抗告狀。
中    華    民    國    97    年    6     月    30    日
                            書記官  李憶如


司法院資訊處製作；財團法人民間司法改革基金會備份。
